【裁判字號】    97,訴,2114
【裁判日期】    980218
【裁判案由】    毒品危害防制條例
【裁判全文】
臺灣臺北地方法院刑事判決              97年度訴字第2114號
公  訴  人  臺灣臺北地方法院檢察署檢察官
被      告  甲○○
                    號3樓
                    （另案於臺灣臺北分監執行中）
上列被告因毒品危害防制條例案件，經檢察官提起公訴（97年度
毒偵字第3340號），本院判決如下：
    主  文
甲○○無罪。
    理  由
一、公訴意旨略以：被告甲○○前因施用第一級毒品案件，經臺
    灣臺中地方法院以95年度訴字第170號判處有期徒刑10月確
    定，甫於96年4月1日縮短刑期執行完畢，惟其後仍有多件因
    施用第一級毒品犯行，業經起訴在案。詎其猶不知悔改，又
    於民國97年8月20日，在台北市○○路加油站公廁內施用第
    一級毒品海洛因，嗣警於97年9月4日，在台北市萬華區萬華
    火車站附近查獲（被告甲○○於97年9月4日施用毒品犯行另
    經本院審理中），經驗尿後發覺其尿液呈嗎啡、可待因陽性
    反應，始查知上情。
二、按犯罪事實應依證據認定之，無證據不得認定其犯罪事實。
    又不能證明被告犯罪者，應諭知無罪之判決，刑事訴訟法第
    154條第2項、第301條第1項分別定有明文。再按，事實之認
    定，應憑證據，如未能發現相當證據，或證據不足以證明，
    自不能以推測或擬制之方法，為裁判基礎；且認定不利於被
    告之事實須依積極證據，苟積極證據不足為不利於被告事實
    之認定時，即應為有利於被告之認定；另認定犯罪事實所憑
    之證據，雖不以直接證據為限，間接證據亦包括在內，然無
    論直接證據或間接證據，其為訴訟上之證明，須於通常一般
    之人均不致有所懷疑，而得確信其為真實之程度者，始得據
    之為有罪之認定，倘其證明尚未達到此一程度，而有合理之
    懷疑存在，無從使事實審法院得有罪之確信時，即應由法院
    為諭知被告無罪之判決（最高法院40年台上字第86號、30年
    上字第816號、76年台上字第4986號判例要旨參照）。
三、公訴人認被告甲○○涉犯施用第一級毒品罪嫌，係以被告於
    警詢之自白及驗尿報告為主要論據。訊據被告堅決否認有何
    施用毒品犯行，辯稱：其於警詢時記憶不清，於97年8月20
    日其因產子住院，不可能施用毒品，事實上其並未於97年8
    月20日施用毒品等語。
四、經查：
    (一)按被告或共犯之自白，不得作為有罪判決之唯一證據，仍
      應調查其他必要之證據，以察其是否與事實相符，刑事訴
      訟法第156條第2項定有明文。此所謂應調查其他必要之證
      據者，固不以證明全部犯罪構成要件事實為必要，凡能證
      明該自白事實之真實性之補強證據即足當之。但僅證明被
      告之自白出於任意性者，非即足以證明該自白事實之真實
      性，蓋若僅係證明其自白非出於強暴、脅迫、利誘、詐欺
      、或其他不正之方法所取得，仍屬於自白之範疇，而補強
      證據則重其自白之真實性，必足以證明自白之犯罪確非虛
      構，擔保其與事實相符，方符發現真實之立法意旨，二者
      之證明力截然有別，不容混淆。故僅足以證明被告自白之
      任意性，而無其他補強證據足以證明其真實性時，仍不得
      遽採為有罪判決之基礎（最高法院88年度台上字第3570號
      判決參照）。又刑事訴訟法第156條第2項規定之立法目的
      乃欲以補強證據擔保自白之真實；亦即以補強證據之存在
      ，藉以限制合法自白在證據上之價值，俾發現實質之真實
      。所謂補強證據，係指除該自白本身外，其他足資證明自
      白之犯罪事實確具有相當程度真實性之證據而言；雖其所
      補強者，非以事實之全部為必要，但亦須因補強證據與自
      白之相互利用，而足使犯罪事實獲得確信者，始足當之。
      從而，被告雖經自白，苟查無補強證據足資擔保其真實性
      ，該自白根本失其證據之證明力，不得採為判斷事實之根
      據（最高法院74年台覆字第10號判例、46年台上字第809
      號判例參照）。
    (二)被告雖於警詢中自白其最後一次施用海洛因是於97年8月
      20日在臺北市○○區○○路某加油站廁所內施用云云（見
      偵查卷第6頁），然於本院審理時則翻異前詞，並稱於警
      詢時只是隨口說說，是其於警詢時之自白是否可採，已非
      無疑；況依卷附被告全戶戶籍資料查詢結果、個人基本資
      料查詢結果（見本院卷第72至74頁），被告確於97年8月
      20日當日產下一子林００（詳卷），是其自無可能於同日
      在臺北市○○路加油站公廁內為施用第一級毒品犯行，是
      被告自白其於前開時間在上開處所處施用第一級毒品等節
      顯與事實不符。
    (三)又被告於97年9月4日為警查獲後，於翌日（5日）所採尿
      液，經送台灣尖端先進生技醫藥股份有限公司鑑驗，固有
      鴉片類毒品陽性反應，有該公司97年9月17日濫用藥物檢
      驗報告在卷可憑（見偵查卷第9頁），惟查，海洛因經注
      射入人體後，約80％於24小時內自尿液中排出，尿液中能
      否驗出嗎啡陽性反應與其投與量、投與途徑、採尿時間、
      個人體質及檢驗方法之靈敏度有關，一般而言，人體代謝
      物嗎啡之平均可檢出時限約為26小時，業經行政院衛生署
      藥物食品檢驗局於81年9月8日以藥檢字第8114885號函示
      明確；是由被告於97年9月5日所採之尿液，相距本件經起
      訴之施用毒品犯行時間已有10餘日，縱有鴉片類毒品反應
      ，亦無法證明被告於97年8月20日確有施用毒品之犯行，
      是依上開濫用藥物檢驗報告之結果，尚無法為被告不利之
      認定。
    (四)綜上所述，被告承認於97年8月20日施用第一級毒品之自
      白有重大瑕疵，卷附濫用藥物檢驗報所示被告之尿液呈鴉
      片類毒品陽性反應，亦無法認係檢察官起訴被告於97年8
      月20日所施用第一級毒品所致，是由檢察官所舉上開證據
      ，無從認定被告確於97年8月20日有施用第一級毒品之犯
      行。
五、此外，復查無其他積極證據，足認被告於97年8月20日確有
    施用第一級毒品之犯行，被告犯罪尚屬不能證明，爰依上開
    法條規定及最高法院判例意旨，應諭知無罪之判決。
據上論斷，應依刑事訴訟法第301條第1項判決如主文。
本案經檢察官蔡偉逸到庭執行職務
中    華    民    國    98    年    2     月    18    日
                  刑事第十庭  審判長法   官  林春鈴
                                    法   官  謝昀璉
                                    法   官  呂煜仁
上正本證明與原本無異。
如不服本判決應於收受送達後10日內向本院提出上訴書狀，並應
敘述具體理由；其未敘述上訴理由者，應於上訴期間屆滿後20日
內向本院補提理由書（圴須按他造當事人之人數附繕本）「切勿
逕送上級法院」。
                                    書記官   曹尚卿
中    華    民    國    98    年    2     月    18    日


司法院資訊處製作；財團法人民間司法改革基金會備份。
